臺灣宜蘭地方法院交通事件裁定　　　　100年度交聲字第113號
原處分機關　交通部公路總局台北區監理所宜蘭監理站
異　議　人
即受處分人　曾石金
上列異議人即受處分人因違反道路交通管理處罰條例案件，對於
交通部公路總局台北區監理所宜蘭監理站中華民國100年5月16日
宜監字第裁43-Q00000000號違反道路交通管理事件裁決書所為之
處分（原舉發字號：宜蘭縣政府警察局宜警交字第Q00000000號
舉發違反道路交通管理事件通知單），聲明異議，本院裁定如下
：
    主  文
原處分撤銷。
曾石金汽車駕駛人，駕駛汽車經測試檢定酒精濃度超過規定標準
，記違規點數五點，並接受道路交通安全講習。
    理  由
一、原處分意旨略以：異議人即受處分人曾石金於民國100年2月
    20日凌晨3時50分許，駕駛車號3692-YR號自用小客車，在行
    經宜蘭縣羅東鎮○○路○段與興東路口時發生交通事故，經
    警檢測得呼氣酒測值為0.57毫克，因「駕駛自小客車酒後駕
    駛，酒測值0.57mg /l」，而有「汽車駕駛人酒精濃度超過
    規定標準（0.55MG/L以上）」之違規行為，原處分機關依道
    路交通管理處罰條例第35條第1項第1款、第68條第2項之規
    定，於100年5月16日（緩起訴期間未屆滿）裁處新台幣（下
    同）39500元，記違規點數5點，並命應參加道安交通安全講
    習等語。
二、異議意旨則略以：原處分機關命異議人應繳納全部罰鍰基準
    之金額4萬9千5百元，顯已違反「一事不二罰」之行政罰法
    第26條之規定，原處分機關認事用法不當，為此聲明異議請
    求撤銷原處分等云云。
三、經查：
  (一)本件酒後駕車係一交通違規行為，有關其處罰效果之罰鍰、
    吊扣駕駛執照及施以道路交通安全講習等處分，均與該交通
    違規行為是否存在無從分離。法院審理時應先確定受處分人
    是否確有交通違規行為事實，再決定原處分機關所適用之法
    律有無錯誤。從而，異議人雖僅就罰鍰部分抗告。惟該吊扣
    駕駛執照與施以道路交通安全講習部分，既然與交通違規行
    為是否存在無從分離，法院自應一併予以審理，合先敘明。
  (二)異議人因同一酒醉駕車之違規行為，經台灣宜蘭地方法院檢
    察署檢察官於100年3月23日100年度偵字第1063號為緩起訴
    處分，並命其於收受檢察官執行緩起訴處分命令通知書之日
    起，於2個月內向指定之公益團體、地方自治團體支付10000
    元，緩起訴期間為1年（100年4月28日至101年4月27日），
    異議人於收受檢察官執行緩起訴處分命令通知書之日起，已
    於2個月內向檢察官所指定之財團法人犯罪被害人保護協會
    台灣宜蘭分會支付10000元，惟迄今緩起訴處分尚未期滿等
    情，有緩起訴處分書、緩起訴處分命令通知書暨附表及台灣
    高等法院被告前案紀錄表各1份附卷可稽。
  (三)按行政罰法第26條第1項、第2項固規定：「一行為同時觸犯
    刑事法律及違反行政法上義務規定者，依刑事法律處罰之。
    但其行為應處以其他種類行政罰或得沒入之物而未經法院宣
    告沒收者，亦得裁處之」、「前項行為如經不起訴處分或為
    無罪、免訴、不受理、不付審理之裁判確定者，得依違反行
    政法上義務規定裁處之」，此即「一事不二罰」原則。惟道
    路交通管理處罰條例第35條第8項規定：「前項汽車駕駛人
    ，經裁判確定處以罰金低於本條例第92條第4項所定最低罰
    鍰基準規定者，應依本條例裁決繳納不足最低罰鍰之部分」
    ，此係行政罰法之特別規定。而酒後駕車經檢察官為緩起訴
    處分，並命被告向公益團體捐款或提供義務勞務者，被告係
    履行檢察官為緩起訴處分命令，此等命令名義上雖非刑罰，
    但仍是一種特殊的處遇措施，造成被告之財產減少或義務增
    加，性質上亦屬干預人民自由之處分，與刑事制裁無異，實
    質上為刑事處罰。故檢察官為緩起訴處分並命向公益團體捐
    款者，其捐款解釋上亦屬道路交通管理處罰條例第35條第8
    項所規定之罰金，自應有該條之適用。
  (四)惟受緩起訴之處分人於緩起訴期間內，若有刑事訴訟法第25
    3條之3第1項規定之情形，檢察官尚得依職權撤銷原處分，
    繼續偵查或起訴，是於緩起訴之猶豫期間內，受處分人之刑
    事訴追程序仍未終局確定，必須受檢察官持續觀察，其緩起
    訴處分一旦經檢察官撤銷，並依法追訴，法院仍得依審理結
    果，為受處分人有罪科刑之裁判，另受處分人先前所繳納之
    緩起訴處分金，依刑事訴訟法第253條之3第2項規定，乃不
    得請求返還或賠償，是於緩起訴期間未確定期滿前，其「刑
    事法律處罰」尚未告確定，自無從依道路交通管理處罰條例
    第35條第8項規定就其與「本條例第92條第3項所訂最低罰鍰
    基準規定」相較，是依行政罰法第26條之立法意旨，在緩起
    訴處分尚未實質確定前（即緩起訴猶豫期間經過而未經撤銷
    ），行政機關尚無得為行政裁罰之餘地。本件緩起訴處分尚
    未期滿，原處分機關即逕依道路交通管理處罰條例第35條第
    8項為裁處，自有未洽，應由本院裁定將原處分予以撤銷，
    待被告緩起訴處分期滿後，再由原處分機關為適當之處分。
  (五)至記違規點數5點，並命應參加道安交通安全講習部分，至
    於原處分裁處異議人記違規點數5點，並命應參加道安交通
    安全講習部分，依道路交通管理處罰條例第68條第2項、第
    24條第1項第2款規定，並無違誤。惟因本件酒後駕車乃單一
    違規行為，原處分機關所為之處分應視為一整體而無從予以
    割裂（參照台灣高等法院暨所屬法院98年法律座談會刑事類
    提案第23號審查意見及研討結果），故仍應由本院撤銷原處
    分，並自為裁罰如主文第2項所示。至於命異議人繳納不足
    最低罰鍰之部分，應嗣緩起訴處分期滿後，再由原處分機關
    為適當之處分。
四、據上論斷，依道路交通事件處理辦法第19條規定，裁定如主
    文。
中    華    民    國   100    年    8     月    4     日
                  交通法庭法  官  王耀興
以上正本證明與原本無異。
如不服本裁定應於送達後5日內向本院提出抗告狀。
                          書記官  林家妮
中    華    民    國   100    年    8     月    5     日